---
title: "Producción de plátanos"
date: "Septiembre 2022"
execute: 
  echo: false
  warning: false
format: 
  html:
    theme: yeti
    toc: true
    toc-depth: 2
    number-sections: true
editor: visual
knitr: 
  opts_chunk:
    echo: false
    warning: false
    message: false
params:
  new_coop: false
---

```{r}
#| label: set-up
#| include: false

library(tidyverse)
library(here)
library(kableExtra)

theme_set(
  # theme_minimal()
  theme_light()
)

```

```{r}
#| label: data-load

if (isTRUE(params$new_coop)){
  # cargo nuevos datos
} else {
  load(here("data/processed", "finca_graficas.RData"))
}

# rango de los datos
fechas_rng <- range(grafs$eur_kg$data$fecha)
```

# Introducción

Análisis de la evolución de la producción de plátanos para el periodo: `r fechas_rng[1]` hasta `r fechas_rng[2]`

Para la evolución mensual se han agregado los datos en función de la fecha correspondiente a la semana del corte, según aparece en el documento de liquidación.

# Evolución de la producción

## Producción mensual en kg

```{r}
#| label: kg-mes

# comparativa de la producción mensual
grafs$kg_mm

# comparativa del acumulado anual
grafs$kg_mm_acum
```

```{r}
#| label: tbl-kgmes
grafs$kg_mm_acum$data %>% 
  filter(lubridate::month(fecha) == lubridate::month(fechas_rng[2])) %>% 
  select(fecha, total_kg_acum) %>% 
  mutate(
    roc = ((total_kg_acum / lag(total_kg_acum)) - 1) * 100,
    roc = if_else(is.na(roc), 0, roc) %>% 
      round(., 2)
  ) %>% 
  kbl(
    col.names = c("Mensualidad", "Peso (kg)", "RoC (%)"),
    format.args = list(big.mark = ".", decimal.mark =",")
  ) %>% 
  kable_styling(bootstrap_options = "striped", full_width = FALSE)


```

Atendiendo a las diferentes categorías, el desglose es el siguiente:

```{r}
#| label: kg-mes-cat

# kg por categorías
grafs$kg_cat

# el acumulado de lo anterior
grafs$kg_cat_acum
```
