---
title: "Producción de plátanos"
date: "Octubre 2022"
execute: 
  echo: false
  warning: false
format: 
  html:
    theme: yeti
    toc: true
    toc-depth: 2
    number-sections: true
    embed-resources: true
editor: visual
knitr: 
  opts_chunk:
    echo: false
    warning: false
    message: false
params:
  new_coop: false
  new_istac: false
---

```{r}
#| label: set-up
#| include: false

library(tidyverse)
library(lubridate)
library(here)
library(kableExtra)

theme_set(
  # theme_minimal()
  theme_light()
)

```

```{r}
#| label: coop-data-load

if (isTRUE(params$new_coop)){
  # cargo nuevos datos
  source(file = here("code", "get_coop_data.R"))
  # genero las gráficas
  source(file = here("eda", "coop_graficas.R"))
} else {
  # solamente cargo el objeto con las gráficas
  load(here("data/processed", "finca_graficas.RData"))
}

# rango de los datos de las gráficas de la cooperativa
fechas_rng <- range(coop_grafs$eur_kg$data$fecha)
```

```{r}
#| label: istac-data-load

if (isTRUE(params$new_istac)){
  # cargo nuevos datos
  source(file = here("code", "get_istac_data.R"))
  # genero las gráficas
} else {
  # solamente cargo el objeto con las gráficas
  load(here("data/processed", "istac_platanos.RData"))
  load(here("data/processed", "istac_graficas.RData"))
}

```

# Introducción

Análisis de la evolución de la producción de plátanos para el periodo:

desde `r fechas_rng[1]`

hasta `r fechas_rng[2]`

Para la evolución mensual se han agregado los datos en función de la fecha correspondiente a la semana del corte, según aparece en el documento de liquidación.

Además, se ofrece información sobre el contexto de la producción en el archipiélago.

# Evolución de la producción

## Producción mensual en kg

```{r}
#| label: kg-mes

# comparativa de la producción mensual
coop_grafs$kg_mm

# comparativa del acumulado anual
coop_grafs$kg_mm_acum
```

Atendiendo a las diferentes categorías, el desglose es el siguiente:

```{r}
#| label: kg-mes-cat
#| fig-height: 8

# kg por categorías
coop_grafs$kg_cat

# el acumulado de lo anterior
coop_grafs$kg_cat_acum
```

## Racimos

```{r}
#| label: racimos

# racimos mensuales
coop_grafs$rac_kg_mm

# comparativa semanal de la media en kg y el número de racimos
coop_grafs$rac_kg_sem
```

## Importes

```{r}
#| label: coop-importes-acum

coop_grafs$eur_mm_acum

```

```{r}
#| label: coop-imps-cat
#| fig-height: 9

coop_grafs$eur_cat

```

## Rendimiento

```{r}
#| label: tabla-kgmes

# tabla con las comparativas de producción e importe acumulados en el último mes

left_join(
  coop_grafs$kg_mm_acum$data %>% 
    filter(lubridate::month(fecha) == lubridate::month(fechas_rng[2])) %>% 
    select(fecha, total_kg_acum),
  coop_grafs$eur_mm_acum$data %>% 
    filter(lubridate::month(fecha) == lubridate::month(fechas_rng[2])) %>% 
    select(fecha, eur_acum),
  by = "fecha"
) %>% 
  mutate(
    roc_kg = ((total_kg_acum / lag(total_kg_acum)) - 1) * 100,
    roc_kg = if_else(is.na(roc_kg), 0, roc_kg) %>% 
      round(., 2),
    roc_eur = ((eur_acum / lag(eur_acum)) - 1) * 100,
    roc_eur = if_else(is.na(roc_eur), 0, roc_eur) %>% 
      round(., 2),
    mes = str_c(year(fecha), month(fecha, label = TRUE), sep = " ")
  ) %>% 
  select(mes, total_kg_acum, roc_kg, eur_acum, roc_eur) %>% 
  kbl(
    col.names = c("Mensualidad", "Peso (kg)", "RoC (%)", "Importe (€)", "RoC (%)"),
    format.args = list(big.mark = ".", decimal.mark =",")
  ) %>% 
  kable_styling(bootstrap_options = "striped", full_width = TRUE)


```

# Evolución en Canarias

En este apartado se presentan los datos más relevantes de la evolución del cultivo del plátano en Canarias.

## Evolución de la producción

```{r}
#| label: istac-prod-canarias

istac_grafs$tn_canarias

```

```{r}
#| label: istac-produccion

istac_grafs$tn

istac_grafs$exp_tot
```

## Precios percibidos por el agricultor

```{r}
#| label: istac-precios-sem
#| fig-height: 9

istac_grafs$pre_sem

```

```{r}
#| label: istac-precios-mes
#| fig-height: 9

istac_grafs$pre_mes_canarias

```

## Evolución de la superficie cultivada

```{r}
#| label: istac-superficies
#| fig-height: 8

istac_grafs$sup

```

## Relación entre producción y exportación

```{r}
#| label: istac-prod-vs-exp

istac_grafs$prodvsexps

```

Las exportaciones incluyen tanto a península como al extranjero, por lo que podemos ver en qué mercado se ha producido la disminución.

```{r}
#| label: tabla-istac-exports

istac_ds$exportaciones %>% 
  select(mes, peninsula, extranjero) %>% 
  mutate(
    aa = lubridate::year(mes),
  ) %>%
  group_by(aa) %>% 
  summarise(
    across(c("peninsula", "extranjero"), sum),
    .groups = "drop"
  ) %>%
  filter(
    !is.na(peninsula),
    aa < max(aa)
    ) %>%
  mutate(
    across(
      peninsula:extranjero,
      ~ round((.x / lag(.x, default = .x[1]) - 1) * 100, 2), .names = "roc_{.col}")
  ) %>% 
  select(aa, ends_with(c("sula", "jero"))) %>% 
  kbl(
    col.names = c(" ", "Nacional (Tn)", "RoC (%)", "Internacional (Tn)", "RoC (%)"),
    format.args = list(big.mark = ".", decimal.mark = ",")
  ) %>% 
  kable_styling(
    bootstrap_options = "striped", 
    full_width = TRUE
  )
  
  # my_plot(aes(x = aa, y = Tn, fill = as_factor(aa))) +
  # geom_col(position = "dodge") +
  # # geom_point(alpha = .4) +
  # # geom_smooth(aes(group = aa), se = FALSE) + 
  # facet_wrap(~destino, ncol = 1, scales = "free_y")

```

Por tanto, suponiendo que lo que no se exporta se destina al mercado interno, la evolución de este indicador es la siguiente

```{r}
#| label: istac-consinterno

istac_grafs$cons_propio

```
