---
title: "Precios del plátano en Tenerife"
#author: "Luis López-Manzanares"
date: "`r Sys.Date()`"
output:
  html_document:
    theme: flatly
    toc: true
    toc_depth: 2
    toc_float: true
    number_sections: true
---

```{r setup, include=FALSE}
knitr::opts_chunk$set(
  echo = F,
  message = F,
  options(OutDec = ","),
  fig.dim = c(10, 5) # width = 6, height = 5 
  )
library(tidyverse)
library(lubridate)
```

```{r dataload-and-variables}
ds <- read_delim("data/raw/dataset-ISTAC-C00014A_000012-1.3-observations.tsv",
                 show_col_types = FALSE) %>% 
  rename_all(tolower) %>% 
  filter(
    territorio == "Tenerife",
    !is.na(obs_value)
    ) %>% 
  select(1,3,6) %>% 
  pivot_wider(
    names_from = medidas,
    values_from = obs_value
  )

#-- solo los precios medios ponderados --
pr <- ds %>% 
  select(1,2) %>% 
  rename(
    pmp = `Precio medio ponderado`
  ) %>% 
  mutate(
    year = str_sub(time_period, 1, 4),
    n_sem = as.numeric(str_extract(time_period, "\\d+$")),
    .before = 1
  )
pr_sm <- pr %>% 
  filter(
    year != "2021",
    year != "2018"
  )
```


# Variación del precio del plátano

Los datos que incluyen van desde la semana 1 de 2016 hasta la semana 21 de 2021.

La fuente de los datos es la [Consejería de Agricultura del Gobierno de Canarias](https://www3.gobiernodecanarias.org/agricultura/statistical-visualizer/data.html?resourceType=dataset&agencyId=ISTAC&resourceId=C00014A_000011&version=1.5&multidatasetId=ISTAC:C00014A_000002#visualization/table)

```{r gr-precio-semanal}
ggplot(pr,
       aes(n_sem, pmp,
           color = year)) +
  geom_smooth(
    se = F,
    span = 0.8
  ) +
  labs(
    title = "Evolución mensual del precio del plátano, €/Kg",
    subtitle = "Precio medio ponderado",
    x = NULL,
    y = NULL,
    color = NULL
  ) +
  theme_light()
```

Se puede ver cómo los años 2018 y 2021 tienen un comportamiento diferenciado del resto de la secuencia. Si los eliminamos obtenemos

```{r gr-precio-sem-small}
ggplot(pr_sm,
       aes(n_sem, pmp,
           color = year)) +
  geom_smooth(
    se = F,
    span = 0.8
  ) +
  labs(
    title = "Evolución mensual del precio del plátano, €/Kg",
    subtitle = "Precio medio ponderado",
    x = NULL,
    y = NULL,
    color = NULL
  ) +
  theme_light()
```

Se aprecia un claro descenso desde comienzo de año hasta mediados. El máximo suele encontrarse en torno a la semana 40 del año.
