---
title: "Plátano de Tenerife"
#author: "Luis López-Manzanares"
date: "`r Sys.Date()`"
output:
  html_document:
    theme: flatly
    toc: true
    toc_depth: 2
    toc_float: true
    number_sections: true
---

```{r setup, include=FALSE}
knitr::opts_chunk$set(
  echo = F,
  message = F,
  options(OutDec = ","),
  fig.dim = c(6, 5) # width = 6, height = 5 
  )
library(tidyverse)
library(lubridate)
library(kableExtra)
```

```{r CargaDatos}
#---- Producciones anuales ----
pr_tn<- read_csv("../data/processed/prod_tfe.csv",
                 show_col_types = F) %>% 
  mutate(
    prod = 1000 * prod #se lía con los decimales como puntos
  )

#---- Superficie cultivada ----
sup <- read_csv("../data/processed/supcult_tfe.csv") %>% 
  mutate(
    hectareas = 1000 * hectareas
  )

#---- Precio ponderado y exportaciones mensuales (toneladas) ----
pmp_imp <- left_join(
  read_csv("../data/processed/pr_tfe_mes.csv", #pmp en Tfe, mensual
           show_col_types = F),
  read_csv("../data/processed/imp_tfe.csv",    #imports Tfe, mensual
           show_col_types = F),
  by = "fecha"
) %>% 
  mutate(
    fecha = as.Date(fecha),
    pen = 1000 * pen,
    imp = pen + extr
  )

#---- Precio ponderado semanal ----
pmp_sem <- read_csv("../data/processed/pr_tfe.csv",
                    col_types = "cid",
                    show_col_types = F)
```

# Objetivo

Análisis de la evolución del precio del plátano en la isla de Tenerife. Para ello se usarán las diferentes fuentes de datos disponibles.

## Fuente de datos

Los datos de los precios y producciones se obtienen del Instituto de Estadística de Canarias, ([ISTAC](http://www.gobiernodecanarias.org/istac/temas_estadisticos/)).

Los *datos disponibles* son los siguientes:

* Precio Medio Ponderado (pmp) semanal y mensual, obtenidos desde [aquí](https://www3.gobiernodecanarias.org/istac/statistical-visualizer/visualizer/data.html?resourceType=dataset&agencyId=ISTAC&resourceId=C00014A_000011&version=1.5&multidatasetId=ISTAC:C00014A_000002#)

* Producción anual, hasta 2019 de momento ( estamos en 2021 !!), obtenido desde [aquí](http://www.gobiernodecanarias.org/istac/jaxi-istac/menu.do?uripub=urn:uuid:ef5f2e5c-e2c4-4c1d-b5ed-c20fe946ce6f)

* Exportaciones mensuales, obtenido desde [aquí](http://www.gobiernodecanarias.org/istac/jaxi-istac/tabla.do?uripx=urn:uuid:d59e3afa-c7fb-49f6-bea1-696d59e216fd&uripub=urn:uuid:7c4f58dd-4a11-47a3-8105-5cba881b8a3f)

# Evolución semanal del precio del plátano

```{r pmp-semanal}
ggplot(pmp_sem,
       aes(sem, pmp, color = anualidad)) +
  geom_smooth(
    se = F,
    span = 0.8
    ) +
  labs(
    title = "Variación semanal del precio del plátano, €/Kg",
    subtitle = "Precio medio ponderado",
    x = NULL,
    y = NULL,
    color = NULL
  ) +
  theme_light()    
```

Los años 2018 y 2021 han tenido un comportamiento anómalo, comparado con el resto de la serie temporal. Si los eliminamos del conjunto de datos, tendremos

```{r pmp-sem-sm}
pmp_sem %>% 
  filter(
    anualidad != "2018",
    anualidad != "2021"
  ) %>% 
ggplot(aes(sem, pmp, color = anualidad)) +
  geom_smooth(
    se = F,
    span = 0.8
    ) +
  labs(
    title = "Variación semanal del precio del plátano, €/Kg",
    subtitle = "Precio medio ponderado",
    x = NULL,
    y = NULL,
    color = NULL
  ) +
  theme_light()
```

Se aprecia un claro descenso desde comienzo de año hasta mediados. El máximo suele encontrarse en torno a la semana 40 del año. Además, los precios más bajos y altos se han obtenido en los dos últimos años de la serie (2019 y 2017).

Comparando con la gráfica anterior, podemos ver que los precios del año 2021 se encuentran en un punto intermedio de la serie temporal.

# Producciones anuales

Los acumulados anuales de la producción de plátanos en la isla de Tenerife es la que se muestra en la tabla siguiente. Lamentablemente no se dispone de un desglose mensual de la producción, por lo que no es posible realizar un desglose mayor de la información.

```{r comp-prods-importaciones}
imp_an <- pmp_imp %>% 
  select(1,5) %>% 
  group_by(anualidad = year(fecha)) %>% 
  summarise(
    imp_tn = sum(imp)
  )

left_join(pr_tn, imp_an, by="anualidad") %>% 
  filter(
    !is.na(imp_tn)
  ) %>% 
  mutate(
    dif = prod - imp_tn
  ) %>% 
  kbl(
    caption = "Producción e Importación de toneladas de plátanos",
    col.names = c("Anualidad", "Producción", "Importación", "Cons. Interno"),
    format.args = list(big.mark = ".", decimal.mark = ",")
  ) %>% 
  kable_styling(bootstrap_options = c("striped", "hover", "condensed"))
  
```

En la tabla anterior se ha considerado que la diferencia entre la producción y la importación corresponde al consumo interno.

Con este nivel de agregación de datos, no es posible realizar una comparativa entre la evolución del precio y la producción.

## Producción y superficie cultivada

La superficie cultivada apenas ha variado, tal y como muestran los datos disponibles
