---
title: "Plátano de Tenerife"
#author: "Luis López-Manzanares"
date: "`r Sys.Date()`"
output:
  html_document:
    theme: flatly
    toc: true
    toc_depth: 2
    toc_float: true
    number_sections: true
---

```{r setup, include=FALSE}
knitr::opts_chunk$set(
  echo = F,
  message = F,
  options(OutDec = ","),
  fig.dim = c(6, 5) # width = 6, height = 5 
  )
library(tidyverse)
library(lubridate)
```

```{r CargaDatos}
#---- Precio ponderado y exportaciones mensuales ----
pmp_imp <- left_join(
  read_csv("../data/processed/pr_tfe_mes.csv", #pmp en Tfe, mensual
           show_col_types = F),
  read_csv("../data/processed/imp_tfe.csv",    #imports Tfe, mensual
           show_col_types = F),
  by = "fecha"
) %>% 
  mutate(
    fecha = as.Date(fecha),
    prod = pen + extr
  )

#---- Precio ponderado semanal ----
pmp_sem <- read_csv("../data/processed/pr_tfe.csv",
                    col_types = "cid",
                    show_col_types = F)
```

# Objetivo

Análisis de la evolución del precio del plátano en la isla de Tenerife. Para ello se usarán las diferentes fuentes de datos disponibles.

## Fuente de datos

Los datos de los precios y producciones se obtienen del Instituto de Estadística de Canarias, ([ISTAC](http://www.gobiernodecanarias.org/istac/temas_estadisticos/)).

Los *datos disponibles* son los siguientes:

* Precio Medio Ponderado (pmp) semanal y mensual, obtenidos desde [aquí](https://www3.gobiernodecanarias.org/istac/statistical-visualizer/visualizer/data.html?resourceType=dataset&agencyId=ISTAC&resourceId=C00014A_000011&version=1.5&multidatasetId=ISTAC:C00014A_000002#)

* Producción anual, hasta 2019 de momento (¡¡ estamos en 2021 !!), obtenido desde [aquí](http://www.gobiernodecanarias.org/istac/jaxi-istac/menu.do?uripub=urn:uuid:ef5f2e5c-e2c4-4c1d-b5ed-c20fe946ce6f)

* Exportaciones mensuales, obtenido desde [aquí](http://www.gobiernodecanarias.org/istac/jaxi-istac/tabla.do?uripx=urn:uuid:d59e3afa-c7fb-49f6-bea1-696d59e216fd&uripub=urn:uuid:7c4f58dd-4a11-47a3-8105-5cba881b8a3f)

# Evolución semanal del precio del plátano

```{r pmp-semanal}
ggplot(pmp_sem,
       aes(sem, pmp, color = anualidad)) +
  geom_smooth(
    se = F,
    span = 0.8
    ) +
  labs(
    title = "Variación semanal del precio del plátano, €/Kg",
    subtitle = "Precio medio ponderado",
    x = NULL,
    y = NULL,
    color = NULL
  ) +
  theme_light()    
```

Los años 2018 y 2021 han tenido un comportamiento anómalo, comparado con el resto de la serie temporal. Si los eliminamos del conjunto de datos, tendremos

```{r pmp-sem-sm}
pmp_sem %>% 
  filter(
    anualidad != "2018",
    anualidad != "2021"
  ) %>% 
ggplot(aes(sem, pmp, color = anualidad)) +
  geom_smooth(
    se = F,
    span = 0.8
    ) +
  labs(
    title = "Variación semanal del precio del plátano, €/Kg",
    subtitle = "Precio medio ponderado",
    x = NULL,
    y = NULL,
    color = NULL
  ) +
  theme_light()
```

Se aprecia un claro descenso desde comienzo de año hasta mediados. El máximo suele encontrarse en torno a la semana 40 del año. Además, los precios más bajos y altos se han obtenido en los dos últimos años de la serie (2019 y 2017).

Comparando con la gráfica anterior, podemos ver que los precios del año 2021 se encuentran en un punto intermedio de la serie temporal.